臺灣臺北地方法院民事判決
110年度勞訴字第45號
原      告  吳昱民  
訴訟代理人  張晏晟律師
            簡佑君律師
被      告  柯旅天閣股份有限公司

法定代理人  柯孫達  
訴訟代理人  許喬茹律師
複代理人    康維庭律師
上列當事人間確認僱傭關係等事件，本院於民國111年1月12日言
詞辯論終結，判決如下：
    主      文
原告之訴及假執行聲請均駁回。
訴訟費用由原告負擔。
    事實及理由
一、原告起訴主張：
  ㈠原告自民國108年4月9日起任職被告公司擔任廚師職務，薪資
    每月新台幣（下同）30,000元，惟被告公司竟突於108年7月
    8日以口頭方式拒讓原告至公司上班，復於108年8月6日寄發
    存證信函予原告，並於存證信函中記載係因被告公司接獲原
    告對其他員工有性騷擾行為之申訴，被告公司召開性騷擾調
    查委員會為調查，通知原告以勞動基準法第12條第1項第2款
    及第4款終止勞動契約。
  ㈡然該性騷擾調查委員會調查過程極不透明，嚴重侵害原告權
    益，除拒讓原告委任律師陪同進行說明，原告為保障己身權
    益，表明在無律師陪同狀況下拒為陳述後，調查委員竟逕認
    原告態度消極，故僅憑其餘申訴員工片面之詞便驟下判斷。
  ㈢原告對此結果完全不能接受，承受巨大身心壓力，致罹有適
    應障礙併憂鬱症之症狀，遂向台北市政府勞動局申請勞資爭
    議調解，請求被告公司重啟調查與精神上損害賠償。108年9
    月20日調解會上被告公司承諾會就本件性騷擾疑雲重啟調查
    ，盼能藉由重啟調查之機會獲得清白，查明被告公司所指述
    之性騷擾事件純屬其他職員挾怨報復之舉，並委由律師寄發
    (108)吉律字第1080927001號函，主動提供對己有利之人證
    供性騷擾調查委員會參酌。惟原告於108年10月25日收到被
    告公司寄發之存證信函及重啟調查結果，其內所載之調查過
    程依然不透明且偏頗，未讓原告有對質詰問之權利，維護己
    身清白，並逕以該非真實之性騷擾調查結果解雇原告。
  ㈣被告公司以天閣酒店性騷擾件申訴調查報告書（重啟0000000
    0），除調查人員均與初次調查時相同，未有避免先入為主
    之觀念而重組、迴避之瑕疵外，該報告中亦未具體敘明何人
    於何時、何地、如何遭原告有性騷擾之舉，要原告如何針對
    被指控之情形一一回覆、辨明自身清白？首先，被告公司縱
    重啟調查，仍舊單憑未具名之證人所言，加諸莫須有之罪名
    予原告，並據以作為解雇事由，顯不合法。再就108年10月5
    日，被告公司內部標註由于副總、施經理、吳副主任（館長
    旁聽）等人進行之「應嘉仁證人訪談」中可以查知，被告公
    司內部訪談取證過程，訪談人主觀意識極強，除有嚴重誘導
    狀況外，更直接以預設立場論斷證人證詞之答案，取證過程
    粗糙且毫無可信度，姑不論各份相關紀錄均大幅隱匿遮蔽對
    話而難以查知實際內容，僅就其調查程序觀察即顯然有嚴重
    瑕疵，而不得以該等記錄綜合評價作為懲處解雇之依據。
　㈤就證人證述部分：
　⑴原告從未與申訴人蕭偲羽擁抱，縱使原告曾經詢問申訴人蕭
    偲羽是否願意與其擁抱（假設語氣，原告否認之），亦僅是
    出於禮貌性詢問，並未勉強或強行與之擁抱，亦未曾詢問蕭
    偲羽要不要跟自己在一起，至於前往中山館一事，原告僅曾
    詢問每一個外場人員，是否會調往中山館，絕未曾稱「妳要
    不要想我」等語，且蕭偲羽所稱原告強拉其手乙節，實為二
    人正在看手相，且係申訴人主動伸出手予原告，蕭偲羽證述
    內容「（你曾在108年6月29日申訴原告對你性騷擾，而在10
    8年7月3日申訴書事實發生時詳細過程欄位中您寫到原告問
    要不要給他抱一個、原告問你要不要跟他在一起、有沒有想
    你，回答不要之後原告會罵髒話、原告吃飯時大聊自己性經
    驗、原告會握你的手，有沒有這些事情？請描述一下當時狀
    況。）有這些事情，…。第四個是他會握我的手，我們下去
    餐廳幫忙的時候，他有的時候就會把手伸出來，示意我要我
    把我的手放上去，我當時覺得很害怕，我就把手放上去，他
    就摸我的手，然後他就問說，我這樣摸你的手，你的男朋友
    都不會生氣嗎，我就把我的手收回來。」，並表示證人李巧
    玲曾見聞上開情形，但是證人李巧玲證述「（你在會議時說
    有看到原告摸蕭偲羽的手，是什麼情況？）那天上班是在員
    工休息打卡處裝水，我有聽到廚房那裡原告在跟蕭偲羽在說
    看手相，裝完水我要去上班時，經過廚房看到原告在搓蕭偲
    羽的手。就是原告握著蕭偲羽的手的指頭部分，用另一手搓
    蕭偲羽手的手掌心。當時我是有聽到原告說要幫蕭偲羽看手
    相，另外就是看到用手搓手掌心的過程，除此沒有了。（剛
    才你有說有親眼看到是原告主動拉蕭偲羽的手嗎？）我看到
    的時候，就已經是他們已經拉住手了，過程沒有看到。」、
    證人應嘉仁則證述「（證人訪談時，你說你有聽到原告和另
    一個女員工的對話『我知道他有經過人家同意跟人家握手啦』
    、『因為我當時在阿我當然就知道』，但你又說有點忘記，請
    你描述當時聽到什麼？）我有在現場，現場有三個人，我跟
    原告另一位就是我忘記是誰的同事，原告跟另一個女同事在
    講事情，在講事業線、感情線的東西，原告有提到生命線比
    較長還是感情線比較長這些話，然後原告就說我看一下，然
    後女生就伸手給他看，大概經過就是這樣。」，自證人李巧
    玲及應嘉仁之證述可見，申訴人蕭偲羽所稱原告示意其要將
    手放上去，實係二人在看手相，蕭偲羽證述顯與其餘兩名證
    人所述不合，此部分指控除有申訴人自行陳述外，餘無其他
    補強證據可資為憑。
　⑵證人蕭偲羽另證述「（你在申訴時提過，原告在吃飯時，會
    聊自己的性經驗，做到流血等語，你所述是否屬實？）原告
    當時是在跟別人說這些內容，我忘記他是在跟誰說的，但是
    我是有聽到他談話的內容。」，但此與證人應嘉仁證述「（
    和原告共同上班的時候，原告除了陪同你前往員工餐廳用餐
    外，是否會獨自一人前往員工餐廳用餐？）我都會在跟他再
    一起去員工餐廳用餐。（你在員工餐廳用餐時，是否曾經聽
    過原告大聲談及個人的性經驗？）沒有。」不符，且縱使證
    人蕭偲羽所述為真（僅為假設語氣，原告否認之）原告所述
    之內容亦非對其為之，並非受話對象，其所聽聞之內容是否
    有誤，是否誤解原告原意，均非無疑，證人蕭偲羽此部分所
    述內容並不可採。
　⑶證人李巧玲雖於調查時陳述「…遇到剛回來的甲○○師傅，與他
    打招呼…然後他雙手張開，我也禮貌性的以為要握手!結果他
    要我擁抱他！…我就意思意思的拍拍肩膀，我覺得整個行為
    過於多餘…」等語，但其於法院卻證稱「（過程是你也有抱
    他，否則如何做到拍他的雙肩？）我沒有抱他，我只是靠近
    拍他的雙肩，原告也沒有抱我，但他還是維持一樣雙手打開
    的樣子，之後我就是過去靠近拍他雙肩，他就結束了。我不
    想抱他，所以我就拍了他的雙肩。（所以剛才律師詢問：卷
    一P199的文件，當時原告有對你為任何言與攻擊、威脅？或
    為其他肢體碰觸？就當時沒有其他肢體接觸？）是，當時沒
    有。」，而證人蕭偲羽卻證稱「（你剛才說你看到原告與李
    巧玲擁抱，你是否是親眼看到全程的擁抱過程(含開始到結
    束)？）我看到的時候他們已經抱在一起了。」、「（你在
    現場觀看多久？現場是否提到二人為什麼要擁抱？）我看到
    那個畫面後我就離開了，現場我沒有聽到他們對話的內容，
    是事後我才去詢問李巧玲。」等語，因此原告與申訴人李巧
    玲根本沒有擁抱的事實，原告更沒有對申訴人李巧玲為任何
    言語之攻擊或威脅，縱使李巧玲自覺得很不舒服，亦僅是其
    主觀感受，實難據此即謂原告對其為性騷擾行為，況縱使證
    人蕭偲羽所述為真，蕭偲羽亦不知悉其二人為何擁抱，僅憑
    其主觀臆測，即於申述書上證稱「我就覺得很荒唐」、「感
    覺很難為情。但是他也不敢怎麼樣。」，足見原告與申訴人
    李巧玲根本沒有擁抱的事實，與證人蕭偲羽所述內容有明顯
    出入，蕭偲羽所認定原告對李巧玲為擁抱等性騷擾行為，顯
    係道聽塗說之個人主觀想像，顯不可採。
  ⑷證人嚴巧芮於調查時陳稱「①在員工用餐時大聲發表自己在床
    上的經驗，比如一個晚上有幾次…。②看我員餐吃很多蛤蠣就
    一直說晚上要幹嘛吃這麼多蛤蠣，女生不要吃這麼多，男朋
    友會很幸福這種結語。」等語，並於本院證稱「（你曾在10
    8年6月29日申訴原告對你性騷擾，而在108年7月2日面談紀
    錄報告中，你提出申訴原告性騷擾的具體事項為你和原告在
    員工用餐時，原告大聲發表自己在床上的經驗、說女生不要
    吃這麼多蛤蜊，男會很幸福等，有沒有這些事情？請描述一
    下當時狀況。）這是我寫的，當時是中午用餐的時候，當天
    剛好員工餐有蛤蜊，他看到我很興奮的過去夾，他說女生吃
    這麼多蛤蜊，晚上男友會很幸福，這些話他是對我說的，當
    下我很尷尬，我沒有說什麼，只有笑笑的帶過。第一個他發
    表自己的床上經驗，他常常在很多女性一起用餐的時候發表
    他在床上的經驗，比如一個晚上他做了多少次，他都會一直
    跟大家說，這也是在員工用餐的時候說的，當時我有在。」
    ，但此與證人應嘉仁於法院證稱「（和原告共同上班的時候
    ，原告除了陪同你前往員工餐廳用餐外，是否會獨自一人前
    往員工餐廳用餐？）我都會在跟他再一起去員工餐廳用餐。
    」、「（你在員工餐廳用餐時，是否曾經聽過原告大聲談及
    個人的性經驗？）沒有。」之內容並不相符，而蕭偲羽並未
    真正聽清楚當時原告所述內容，此部分事實並無任何其他客
    觀事證，或其他證人之證述足以佐證證人所述為真，自不能
    僅憑申訴人一面之詞即認定原告有上開言論。
  ⑸證人林沛貞於調查時雖陳稱「16/29早餐10點後Brain至廚房
    補湯，Tank便對他說：我最喜歡你了…不像有人用完只會丟
    在哪裡、被動!!不知道他在床上是不是也這麼被動!!!當時
    我人就在廚房外…」等語，但其於法院卻證稱「（你所主張
    原告做的這些行為後，有無其他反應，或提出申訴？）沒有
    。」、「（請問證人，這個訪談紀錄表上，具體事項1『16/2
    9早餐10點後Brain至廚房補湯，Tank便對他說：我最喜歡你
    了……不像有人用完只會丟在哪裡、被動!!不知道他在床上是
    不是也這麼被動!!!當時我人就在廚房外…。』請問這段對話
    ，是原告對你說的嗎？）這段紀錄的內容中Brain就是許孟
    郁，這段內容是原告跟許孟郁的對話。（承上，你所稱的原
    告甲○○與Brain的對話內容是否有提到你？）他們沒有提到
    我，他的對話用詞是用他。」等語，且此與證人應嘉仁證述
    「（請問證人，你是否曾聽過原告跟Brain說過訪談紀錄表1
    上的內容？）我記得原告當時只有跟Brain（即許孟郁）說
    洗鍋子的事情，即具體事項第一段第2行，但是第3行開始的
    內容，我沒有聽到。當時我們三個人是在廚房，我在廚房的
    哪裡已經不記得了，我們的廚房沒有很大，3個人是在一個
    小範圍，許孟郁在洗碗機那裡，我忘記我在哪裡，這個對話
    我沒有參與，我只是聽而已。（請問證人在講上述的對話時
    ，現場只有你跟原告還有許孟郁時，有無其他人在現場，是
    否有林沛貞？）沒有，只有我們三個人。…就是林沛貞說我
    們飯菜的問題，林沛貞說原告煮的不好吃，何師傅跟施經理
    說這件事情，何俊頡說林沛貞在私底下告訴我說8樓對於員
    工餐不滿意，飯菜不好吃，這是何俊頡跟施經理說的」等語
    ，二人對話中並未提其林沛貞姓名，無論原告與許孟郁之對
    話過程中，林沛貞並未在場，或至少在場之人並不知悉林沛
    貞在場，林沛貞僅因現場另一名在場人員應嘉仁並不負責補
    湯，即認定原告影射對象為自己，並據此認定原告對其為性
    騷擾，實為其過度解讀，並無任何客觀事證足以證明其所述
    為真，足見林沛貞與原告之間，確因其他事故而有嫌隙，申
    訴人因何故而為申訴實非無疑。
　㈥再者，依申訴人及證人所述，原告至多於廚房工作時，偶以
    三字經或其他以臺語發音所使用之「幹」等言詞作為發語詞
    ，此等用語並非針對特定人為之，且訴說之場地均為「廚房
    內部」或是與其他廚師抽菸、私下交談時言之。至於被告公
    司所稱「原告會對不特定人罵髒話，不代表不會針對特定人
    罵髒話」等語，顯係臆測之詞，全然未能提出任何客觀事證
    足以證明原告對特定人辱罵三字經，更沒有任何其他證人之
    證述足以補強蕭偲羽之證詞，未盡其舉證責任所述並不可信
    ；況原告是否以之為口頭禪，和原告是否藉該等語言刻意羞
    辱、性騷擾閱聽之相對人，顯然為不同心態、意欲下之二事
    ，無法混為一談。且審酌事件發生之背景乃是原告「與其他
    廚師」於「廚房內部之工作環境」且「未與申訴人等對話」
    又「並不知悉申訴人躲在暗處竊聽」，則原告是否有以「損
    害申訴人等人格尊嚴」、「使申訴人等心生畏怖」、「感受
    敵意或冒犯」等主觀因素已非無疑。另就「合理被害人」觀
    之，依一般人處於被害人立場，實難認定原告之發語詞諸如
    「幹」等言語，即是以自己為對象，衡情，一般人聽聞他人
    與相對人對話，而非與自己交談時，多半認為訴說之言論對
    象即為其相對人，是一般人是否均產生如同申訴人相同之感
    受或認知，實屬有疑。因此，原告口出此等「三字經」、「
    五字經」，確係真實陳述自己內心之感受，此等用詞，除作
    為發語詞用以宣洩情緒，並無針對任何特定之人，已如同口
    頭禪般而不自覺。衡情，於臺灣社會中，以臺語之「幹」字
    作為發語詞，實屬常見，且就「幹你娘」之字面意義解讀，
    固為「與你母親為性交」之意思，然依現代社會價值觀之，
    該用語大多當做發語詞、語助詞使用，並無「與你母親為性
    交」之意思，自不能僅因字面意義，即罔顧台語文化於台灣
    社會中之發展與演變，將此類台灣現代社會中慣用發語詞，
    一律當作「粗俗且帶有性意涵之用語」如此偏頗之概念，豈
    非扼殺台灣語言文化之發展。更遑論，一般成長於臺灣社會
    之成年理性第三人應均具備辨別系爭用語究竟是「口頭禪」
    亦或主觀上意欲「損害他人人格尊嚴」、「使人心生畏怖」
    、「感受敵意或冒犯」之常識，是原告使用「幹」等三字經
    或五字經語言，是否於客觀上足認屬於「性騷擾」更非無疑
    ，且自其他五名證人證詞可見，原告雖於上班時間偶有粗言
    粗語，然僅係其慣用之發語詞或語助詞，並非針對特定人為
    之，蓋原告衝口而出該等口頭禪時，其對話之受話者，並非
    本件糾紛之申訴人，換言之，申訴人僅因聞及原告與相對人
    之對話，即感覺自身受到與性別有關的冒犯，委實過於凸顯
    自身在他人對話中的重要性。
  ㈦而申訴人林沛貞、蕭偲羽、嚴巧芮、李巧玲四人是否均係遭
    原告性騷擾之「被害人」已非無疑，更何況自證人李巧玲、
    嚴巧芮、林沛貞、應嘉仁、許孟郁之證述可見，原告至多僅
    有在非針對特定人之聊天場合，不經意脫口說出帶有髒字之
    口頭禪，核無申訴人等所稱之性騷擾行為，原告上開口出三
    字經或虛無縹緲之撩妹行止，縱原告有針對特定人為之（惟
    原告否認之，口出三字經僅係原告非針對特定人士之口頭禪
    ），其所為應認僅係一般之玩笑或聊天行徑，且原告之受話
    對象亦非申訴人等，既非前述違反被告公司工作規則之行為
    ，亦無性意圖或其他騷擾之行為，則上開行為是否可謂原告
    於工作上有重大失職，已達客觀上已難期待得由被告公司採
    取解僱以外之懲處手段而繼續其僱傭關係之程度，亦未見被
    告公司加以證明，且縱認原告確有失慮言語（如以三字經作
    為口頭禪，而於「非」公開場合言之，致「非」受話者偶然
    聽聞等情），被告公司亦應先採取解僱以外之懲處手段，對
    原告進行糾正、勸導或補救錯誤，以利繼續兩造僱傭關係，
    而非逕認原告有重大違反工作規則之事由，即予以解僱。被
    告公司遽予解僱原告並不符合比例原則、最後手段性原則，
    自不得依勞動基準法第12條第1項第2、4款終止兩造間勞動
    契約。
  ㈧而被告公司主張先於申訴調查期間，依法給予原告「調職」
    或「停職」調查之選擇，原告選擇停職調查，並於108年8月
    6日以存證信函通知原告，依勞動基準備第12條第1項第2款
    及第4款終止勞動契約等語，足見原告於遭本件性騷擾糾紛
    申訴首次調查之108年6月29日至108年8月6日間係被告公司
    員工，否則何來「調職」或「停職」之說。但卻又於存證信
    函表示「…台端違反本公司工作規則情節重大，且對其他共
    同工作之員工有重大侮辱之行為等事由，依勞動基準備第12
    條1項第2款及第4款終止與台端之勞動契約。」等語，而此
    與被告公司所稱「僅係再次確認被告公司不願意再另外簽訂
    正式勞動契約之意思表示。」全然不同，如被告公司僅是「
    再次確認」不願意再另外與原告簽訂正式勞動契約，豈會援
    引勞動基準備第12條1項第2款及第4款，並稱「終止勞動契
    約」？且兩造間於108年9月6日尚就本件糾紛提起勞資爭議
    調解，斯時資方主張「2、資方在108年7月份的櫃台會議中
    ，…結果確有性騷擾之不當行為以及對其他員工有重大侮辱
    行為，違反公司工作規則情節重大，依勞動基準法第12條第
    1項第2及第4款終止勞動契約。」，如若斯時被告公司已因
    與原告之定期勞動契約於108年7月8日屆期（僅假設語氣，
    原告否認為定期勞動契約），而不願意再另外與原告簽訂正
    式勞動契約，豈會於108年9月間尚與原告進行「勞資爭議調
    解」？更遑論該次調解會議中，被告公司自始至終並未主張
    與原告之勞動契約屆期，僅是重申原告有性騷擾之不當行為
    以及對其他員工有重大侮辱行為，被告公司始終止與之勞動
    契約。既謂終止，則表示原告與被告公司間至少在合法終止
    勞動契約前，彼此仍存在勞動契約甚明。
  ㈨再者，被告公司於申訴人向其為性騷擾申訴後，雖有依「工
    作場所性騷擾防治、申訴及懲戒辦法」第5條申訴及調查之
    規定組成性騷擾委員會進行調查，然該委員會之調查有諸多
    缺失，更未予原告充分陳述之機會，顯有未盡雇主之性騷擾
    防治之調查處理責任，而草率憑藉調查委員之決議，即對原
    告作出終止勞動契約之要求，反而使原告陷於敵意性環境，
    事實上原告雖未能知悉申訴人申訴之確切內容，然本件性騷
    擾糾紛於被告公司約談原告前，早已於公司內部流傳，被告
    公司違反性別工作平等法第13條第2項、民法第483條僱主之
    保護義務，並構成民法第184條第2項之侵權行為。又原告因
    本件性騷擾申訴未受被告公司積極、公平之處理，致原告身
    心蒙受巨大壓力，受有精神上之痛苦，原告並因此有情緒不
    穩定、低落情形，有診斷證明書可證，是原告依民法第184
    條第1項前段、第195條第1項規定請求被告公司給付150,000
    元精神慰撫金及刊登道歉啟事以回復其名譽。
  ㈩而被告公司於108年7月終止兩造間之勞動契約既為非法解雇
    ，不生終止效力，兩造間僱傭關係仍然存在，原告於被告公
    司違法解僱前，主觀上並無去職之意，客觀上亦有繼續為被
    告公司提供勞務之意願，爰請求判決確認兩造間僱傭關係存
    在，並請求被告公司應給付原告60,000元（自108年9月1日
    起至108年11月30日止之薪資，計算式：30,000*2），又應
    自108年12月1日起至原告復職之日止，按月於每月7日給付
    原告30,000元，並各自應給付月之次月7日起至清償日止按
    週年利率5%計算之利息。
  並聲明：⑴確認原告與被告間之僱傭關係存在。⑵被告應自108
    年10月1日起至原告復職之日止，按月於每月7日給付原告30
    ,000元，並就各筆分期給付款項，自應給付月之次月7日起
    至清償日止，按週年利率5%計算之利息。⑶被告應給付原告1
    50,000元，及自起訴狀繕本送達翌日起至清償日止，按週年
    利率5%計算之利息。⑷被告應連續5日於被告公司辦公室公佈
    欄，公告道歉啟示。⑸如獲勝訴判決，就聲明第2、3項願供
    擔保，請准宣告假執行。
二、被告則以：
  ㈠兩造間勞動契約書第1條第1項約定「服務期間自民國108年4
    月9日起至108年7月8日止。乙方（即被告公司）受雇甲方（
    即原告公司）之廚師，培訓期三個月。經甲方依乙方工作能
    力及表現，經績效考核合格後，錄用為正式員工。」兩造間
    於108年4月8日簽訂之定期勞動契約書中，既已明顯為定期
    契約，且契約期間至108年7月8日止。並且需經過被告公司
    評估原告工作能力即表現、經績效考核合格後，方錄用為正
    式員工，並另訂勞動契約。因此被告公司本得於定期勞動契
    約屆期時，逕不另行簽訂契約而不錄用原告為正式員工，並
    無任何違法、不當之處。況且原告於工作時間有「足以使客
    人聽見之音量大聲罵三字經」、「遭其他員工投訴性騷擾、
    言語侮辱」等情形，經被告公司召開內部會議調查。
  ㈡於108年6月29日下午進行內部會議時，期間四名員工對原告
    言語及行為性騷擾申訴，此有林沛貞、蕭偲羽、嚴巧芮和李
    巧玲之騷擾事件調查報告可證。被告公司接獲申訴後立即啟
    動申訴委員會機制，並於同年6月30至7月21日間各別訪談各
    申訴人，於同年7月10日約談原告甲○○，此有當日「性騷擾
    調查會議」可證。兩造於108年9月20日私下調解，被告公司
    依原告要求重啟調查程序，最終綜合各申訴人、訴外人、原
    告之訪談結果，再次作成終止勞動契約決定，流程均屬合法
    。
  ㈢而被告公司於108年6月29日接獲申訴人即員工林沛貞、蕭偲
    羽、嚴巧芮、李巧玲於內部會議上投訴原告性騷擾，原告內
    部遂陸續約談申訴員工。原告發現情況嚴重遂依性平法第13
    條第2項「雇主於知悉前條性騷擾之情形時，應採取立即有
    效之糾正及補救措施」規定，為維護前開員工職場免於受侵
    害之工作環境，於108年7月8日向被告公司表示為「調轉長
    安分館工作」或「停職調查」，而原告自行選擇「停職調查
    」，故原告所謂被告公司突然無故拒讓原告上班之主張並非
    真實。
  ㈣原告稱申訴調查程序不透明且偏頗，並非事實。被告公司按
    工作場所性騷擾防治準則第3條、第7條、第8條，於合法進
    行性騷擾事實調查時，更立於保障被害者即申訴人之考量，
    分別於6月底至7月中分別訪談各申訴人及訴外人與原告，申
    訴人及證人訪談前並未受到任何有損證述自由之影響，並已
    給與原告充分陳述機會，被告公司就本件性騷擾調查之程序
    均為合法，經申訴性騷擾案之調查記錄、證人訪談所載，原
    告確實對證人即申訴人等四人有「說性經驗」、「罵其他同
    事沒有月經」、「摸女同事手」、「要求女同事擁抱」、「
    以性事暗喻調侃女同事」等客觀上性騷擾行為，被告公司經
    認定原告有性騷擾及導致不友善職場環境等不適任情形後，
    決議不再與原告訂定正式僱傭契約，並寄發通知予原告，並
    無任何違誤。原告當無主張勞動契約仍然存在之理由，更無
    從請求薪資報酬。且倘被告公司使申訴人林沛貞等人與原告
    當場對質，除對申訴人等恐造成二次傷害外，尚難料想原告
    將私下對申訴人進行何等之報復行為，且依工作場所性騷擾
    防治措施申訴及懲戒辦法訂定準則（下稱工作場所性騷擾防
    治準則)第3條、第7條、第8條規定保障性騷擾事件被害人之
    權益，基於調查程序不公開原則，毋庸給予原告對質詰問申
    訴人之機會。
  ㈤且被告公司公布之「工作場所性騷擾防制措施、申訴及懲戒
    辦法」（下稱系爭辦法）第12條規定「本公司設置性騷擾申
    訴處理委員會，由勞資雙方代表共同組成負責處理性騷擾申
    訴案件。申訴處理委員會置主任委員一名，並為會議主席，
    主席因故無法主持會議時，得另指定其他委員代理之；置委
    員三人至七人，本委員會之女性代表不得低於二分之一，單
    一性別不得少於三分之一，並視需要聘請專家學者擔任委員
    。」、第十五條規定「性騷擾申訴處理委員會應有委員半數
    以上出席始得開會，並應有半數以上之出席委員之同意始得
    做成決議。」等規定召開性騷擾申訴委員會，以男性委員兩
    名、女性委員四名。男性委員比例為三分之一；女性委員比
    例為三分之二組成，因此無論男女委員，均符合前述性騷擾
    申訴處理委員會應設置之最低性別比例。原告辯稱本件性騷
    擾申訴案之委員組成性別比例不合法，顯無理由。
  ㈥原告同意停職調查後，被告公司遂於108年7月10日通知原告
    到場釐清事實。原告辯稱被告公司調查程序極不透明，理由
    係指被告公司拒絕原告律師陪同於該程序說明等語，但該調
    查程序係詢問原告經歷之「事實問題」，該等問題均無法由
    律師代為回復，縱律師未陪同出席亦不影響原告權益。又被
    告公司係依性別平等法所為調查程序，遍查性別平等法與相
    關法規均無律師陪同出席之規定。甚者，此為被告公司內部
    調查會議，並非司法程序，被告公司無接受律師陪同原告出
    席之義務。
  ㈦原告辯稱被告公司訪談應嘉仁時，有「訪談人主觀意識強烈
    、就證人證詞對被告公司有利時，即表明可能是證人未上班
    時所發生」等情，進而質疑訪談人球員兼裁判之公正性等語
    ，但是原告爭執調查委員于慶忠訪談預斷立場且斷論證人應
    嘉仁證詞答案之處，實則被告公司係因「證人表述不清，為
    釐清事實而繼續詢問」：「（這個認定不是這樣。假設你主
    動跑去跟你握，但是你覺得心裡感受不好這構成性騷擾）他
    正常是不會這樣抓人家手啦。（阿你知道這點嗎？）我知道
    他有經過人家同意跟人家握手啦（你怎麼知道他經過人家同
    意）因為我當時在啊我當然就知道（你有看到嗎，那天是幾
    月幾號？那個人是誰？）是sherry吧？還是sebrina？我有
    點忘了。（你也不確定是誰，你說你有看到這個人，那個人
    是誰？）Sebrina有啦sherry好像也有，但是他有經過他們
    同意。」等語，而原告所謂被告公司調查程序偏頗，實係斷
    章取義以下訪談內容「（所以他有握過兩個人的手。）對啊
    ，有經過他們同意。（那你怎麼知道他們同意？你有聽到？
    ）對啊，我有聽到。（他怎麼說同意的？）我記得好像是看
    手怎麼樣吧？就幫她看一下而已啊。（他為什麼要幫人看手
    ？）我真的有點忘記了。可是我記得他們是有同意的。你不
    經過他們同意你怎麼去拉？（這有爭執點，女方的證人也是
    說他去拉她的手。所以我們要釐清。）」等部分，顯然被告
    公司訪談人于慶忠係為向應嘉仁說明何謂性騷擾，並向應嘉
    仁確認原告拉手行為是否得到第三人同意，若第三人不同亦
    即構成性騷擾行為。惟應嘉仁之證詞模糊不清，僅直觀回答
    「我當時在阿我當然知道」，即推斷原告所為不構成性騷擾
    。被告公司訪談人于慶忠確認細節後，應嘉仁甚至嗣後改口
    表示「我真的有點忘記了」，顯然記憶模糊。由於應嘉仁未
    具體回答訪談人之證詞，訪談人僅能詳細追問當時情況，以
    求真相之還原，並非原告所稱偏頗地預斷證人證詞答案。此
    由被告公司訪談人于慶忠表述「這有爭執點，女方的證人也
    是說他去拉她的手。所以我們要釐清。」即可得證。
  ㈧原告進而主張調查委員于慶忠訪談球員兼裁判質疑證人證詞
    ，但是原告爭執調查委員于慶忠訪談之處，乃為「（有沒有
    跟人家提到要不要做我女朋友這件事情。）我記得是沒有啦
    ，可能我不在，這個我就不確定。因為我真的沒有聽到過這
    個東西。（所以這個你就不清楚。他有去要求女生你要不要
    跟我交往？）我上班是沒有啦。（有問你要不要跟我交往，
    那女方拒絕了，他有回三字經五字經，這個你知道嗎）這個
    我不記得了。應該是沒有，我上班是沒有啦（有可能你沒有
    上班？所以這一部分，你就沒印象。）沒有印象。（再來有
    一天，在員工餐廳用餐的時候那天有煮一個牡蠣麵。）我們
    沒有煮過牡蠣。（那天有牡蠣）我又問了當事人一次，那天
    是炒蛤蠣。（11：30大家在餐廳吃飯甲○○師傅有講說，女孩
    子吃這麼多這樣的東西，晚上男朋友會很幸福喔）沒有阿（
    是你沒聽到還是沒有？）在我印象是沒有啦，所以我不知道
    是不是在我休假的時候。（所以我說有可能是你休假的時候
    ，我在強調那是員工餐，所以有可能你們有20天碰不到面。
    ）應該是不會20天不碰面，因為我們三個人輪班，15天有可
    能，大概10天沒有見到面。」等語，因此，被告公司之訪談
    人于慶忠就證人訪談內容發表自己之意見，合理推論騷擾事
    件可能發生於應嘉仁沒有排班時，被告公司訪談人詢問「有
    沒有可能你沒有上班？所以這一部分，你就沒印象。」，訪
    談人係依據經驗法則詢問合理問題，更深入詢問證人，而非
    「不深入詢問、直接判斷」。當無原告辯稱被告公司訪談人
    有球員兼裁判情形，被告公司辯稱不足採信。
  ㈨被告公司認原告構成性騷擾行為後，依系爭準則第10條第2項
    規定，向原告寄發調查決議，決議第2頁第1行以下明載「事
    由：經訪談被害人及相關證人，都足以證明吳師傅對於女性
    同仁言語及肢體上騷擾：要求1.女性同仁擁抱他、摸手，2.
    侮罵三字經，3.員工用餐期間，大聲發表性經驗、開黃腔。
    …於108.07.10調查委員及甲○○師傅進行調查約談…」及「認
    定理由：相關人證」。原告辯稱調查決議中第2頁第11行「
    認定理由」僅敘述「相關人證」，指述被告公司未敘明理由
    ，實則被告公司已於同頁第1行以下「事由」中說明理由係
    藉「訪談被害人及相關證人」、「調查委員及被申訴人訪談
    」之內容，認定原告有性騷擾情事。雖被告公司並未於標題
    載明為「理由」，而概括稱為「事由」，惟既已將理由附於
    調查決議中，標題為何自非要事，因此原告辯稱本件性騷擾
    決議理由不備而有瑕疵，自非可採。
  ㈩況且被告公司於性騷擾申訴調查過程中，均依法以保密、不
    公開方式調查，惟何以有外部傳聞，並非被告公司得以控制
    。蓋性騷擾申訴調查程序又非如刑事偵查機關，得以羈押、
    偵查不公開等手段，規範受訊問人不得對外透露調查內容。
    被告公司盡其所能使程序不公開，並對原告盡其保護義務，
    其他員工對外是否發表傳言，與被告公司已盡之義務無涉。
    是故原告逕以證人許孟郁有自同事間傳言略知原告受性騷擾
    申訴等語，辯稱被告公司違反調查程序等語，亦非可採。
  再者，兩造於108年9月20日調解後，被告公司為更謹慎處理
    此事，已於同年10月5日至10日間重啟調查本性騷擾事件，
    傳喚原告於調解程序中請求傳喚之訴外人「何俊詰」、「應
    嘉仁」、「許孟郁」，惟經詢問後，被告公司更確認原告對
    其他女員工存在性騷擾為真，證實原告甲○○確實曾於工作職
    場中屢罵髒話、大聲談論與「性」相關之議題。再次證明原
    告行為舉止該當性騷擾，被告公司依調查紀錄再次作成終止
    勞動契約決定，自有理由。而性騷擾之認定，應就個案審酌
    事件發生之背景、工作環境、當事人之關係、行為人之言詞
    、行為及相對人之認知等具體事實為之，為性別平等工作法
    第12條第2項所規定，原告主張性騷擾應具備權力展示（上
    對下）之特性之要件，係創設法無明文之條件，自不足採信
    。
  是故，原告曾指涉申訴人林沛貞「不知道他在床上是不是也
    這麼被動」、對申訴人蕭偲羽表示「要不要跟男友分手跟他
    在一起」、對申訴人嚴巧芮表示「晚上要幹嘛吃這麼多蛤蠣
    ，女生不要吃這麼多，男朋友會很幸福」，並強行擁抱、摸
    手申訴人蕭偲羽、李巧玲等。原告所為，已造成申訴人等心
    理及生理上之不適。上述原告不尊重女性之言語及行為，且
    將女性性物化之行徑，原告竟將之當作玩笑般恣意對申訴人
    等為之，並以「主觀上沒有針對任何人」企圖脫免性騷擾責
    任，當無足據。原告當不得以玩笑、口頭禪做為藉口。否則
    若原告得以此脫免性騷擾責任，對於申訴人與被告公司職場
    環境而言，無疑是一大傷害，原告所辯自不足採，已構成性
    別平等工作法第12條定義之性騷擾行為。
  兩造間定期勞動契約已於108年7月8日屆期後即已合法終止，
    不存在雇傭關係。且被告公司基於原告有不適任情形，而決
    定不再與原告另行簽定一正式勞動契約，自屬合法。縱使兩
    造間於108年7月8日後仍具有勞動關係（僅假設，被告否認
    之），經被告公司前開所述之調查程序後，確認原告任職期
    間，存在對其他員工性騷擾事實。原告屢於工作期間對其他
    員工進行言語及行為之性騷擾，已造成申訴人等心理之影響
    極大，使申訴人處於恐懼之中。對於受原告言語及行為性騷
    擾言論攻擊之申訴人等而言，原告所為不友善之性歧視、性
    攻擊言論與不尊重他人意願之肢體行為，已嚴重侮辱其人格
    尊嚴，且造成被告公司之友善工作環境受到破壞，該當勞動
    基準法第12條第1項第2款所稱「重大侮辱」。原告竟以「單
    純撩妹」為自己之惡行辯解，不顧受騷擾之申訴人是否會造
    成心理創傷，亦未考慮自己行為會對他人造成如何深遠之影
    響，原告之詞顯屬強辯。縱嗣後重啟調查程序，經調查後，
    被告公司更確定原調查之決議與結果無訛，原告該當性騷擾
    等事實，被告公司依據勞動基準法第12條第1項第2、4款解
    僱原告，係依法所為之正當決定，並非違法解雇。
  原告又主張因背負性騷擾加害者罪名而造成憂鬱症纏身，隊
    原告名譽造成損害等語，但調查會議之與會人員除申訴人及
    訴外人外，僅為被告公司內部成員，且倘若原告之邏輯，任
    何法院調查案件真實性，法院豈均侵害被調查者之名譽？！
    被調查者均得向法院主張侵權行為損害賠償請求權？況且原
    告提出之「三軍總醫院附設民眾診療服務處診斷證明書」，
    該診斷證明書開立日期為7月20日，惟原告係至7月10日始經
    被告公司約談關於系爭性騷擾事件之始末，且原告於當次會
    議中亦表示不知道投訴內容，卻於7月20日辯稱罹患憂鬱症
    ，短短10日內，依一般正常邏輯，縱使因處於喪妻之痛中，
    按一般經驗法則，親人配偶逝世實為造成精神上顯著痛楚之
    原因，故原告之憂鬱症並非係因被申訴性騷擾，而更可能是
    因喪失配偶造成之精神壓力，與被告公司均屬無涉，不具備
    相當因果關係，原告之主張顯非真實。
  並聲明：原告之訴駁回；如受不利判決，願供擔保請准宣告
    免為假執行。
三、得心證之理由：
　㈠經查，原告主張之事實，業據其提出被告公司商業登記資料
    、原告108年6月薪資單、被告台北興安存證號碼地000936號
    存證信函、天閣酒店性騷擾事件申訴調查決議、三軍總醫院
    診斷證明書、勞資爭議調解紀錄、（108）吉律字第1080927
    001號函、天閣酒店性騷擾事件申訴調查報告書、應嘉仁訪
    談紀錄、LINE對話紀錄等文件為證（卷1第29-63、329頁）
    ；被告則否認原告之主張，而以前詞資為抗辯，並提出民事
    撤回起訴狀、林沛貞性騷擾事件申訴調查報告書、蕭偲羽性
    騷擾事件申訴調查報告書、嚴巧芮性騷擾事件申訴調查報告
    書、李巧玲性騷擾事件申訴調查報告書、108年7月10日性騷
    擾調查會議紀錄、應嘉仁訪談紀錄、何俊詰訪談紀錄、許孟
    郁訪談紀錄、被告公司工作規則節錄、勞動契約書、被告公
    司工作場所性騷擾防制措施、申訴及懲戒辦法、被告公司10
    8年7月17日會議紀錄、108年7月21日會議紀錄、原告離職申
    請書、110年10月6日言詞辯論筆錄、證人書信、110年12月7
    日言詞辯論筆錄等文件為證（卷1第135-262、385-391頁，
    卷2第163-165、251、299-338頁）；是本件所應審究者為：
    兩造間勞動契約為定期或不定期契約？原告請求確認兩造間
    僱傭關係存在，有無理由？原告請求被告公司應自108年10
    月1日起至原告復職之日止，按月於每月7日給付原告30,000
    元，並就各筆分期給付款項，自應給付月之次月7日起至清
    償日止，按週年利率5%計算之利息，有無理由？本件原告有
    無性騷擾之事實？原告主張因性騷擾調查致受有損害，依侵
    權行為規定請求被告公司賠償150,000元精神慰撫金及刊登
    道歉啟事以回復其名譽，有無理由？以下分別論述之。
　㈡查兩造間於108年4月8日簽訂之「定期勞動契約書」第1條記
    載略以：「服務期間自108年4月9日起至108年7月8日止。乙
    方（即被告公司）受雇甲方（即原告）之廚師，培訓期三個
    月。經甲方依乙方工作能力及表現，經績效考核合格後，錄
    用為正式員工。乙方不適任者，甲方得提前解雇，不合格時
    得不經提前預告予以不任用」等語之約定，有定期勞動契約
    書在卷可憑（卷1第255頁），因此依上開契約書約定之內容
    ，兩造間於108年4月8日所簽訂之契約，並非使僱傭契約之
    約定，而是適用期間之考核約定，用以確認雙方是否各自具
    備符合僱傭契約之條件，而於經被告公司評估工作能力及表
    現之績效考核認為合格後，方再行締結僱傭契約，應可確定
    ，但是，本件因原告確有被告公司主張：原告因於工作時間
    涉有「足以使客人聽見之音量大聲罵三字經」、「遭其他員
    工投訴性騷擾、言語侮辱」等情形，經內部考核評估其工作
    能力及表現之績效考核，認為不符合要件，決定不予另訂勞
    動契約、續聘用為正式員工等語，是雙方既未簽訂僱傭契約
    ，則雙方間即無僱傭關係存在，而於108年4月8日簽訂之定
    期勞動契約書，亦因原告工作能力及表現未通過績效考核，
    而於108年7月8日屆期而終止，應可確定；其次，法律關係
    經屆期終止後，縱使再經當事人另為意思表示再次終止，亦
    不能影響兩造已終結之法律關係，因此被告公司雖又分別於
    108年8月6日及108年10月24日寄發存證信函表示終止勞動契
    約（卷1第33-35、47-49頁），但被告公司主張此僅係再次
    確認被告公司不願意再另外簽訂正式勞動契約之意思表示，
    實際上兩造間已於108年7月8日定期勞動契約屆滿後不存在
    僱傭關係等語，即非無由，因此，原告主張於本件性騷擾事
    件申訴調查程序中（即108年6月29日至108年8月6日間）仍
    為被告公司員工，以及①請求確認兩造間僱傭關係存在、②請
    求被告應自108年10月1日起至原告復職之日止，按月於每月
    7日給付原告30,000元，並就各筆分期給付款項，自應給付
    月之次月7日起至清償日止，按週年利率5%計算之利息，均
    非有據，應予駁回。
　㈢其次，就是原告是否對特定人為性騷擾行為之部分：
　⑴證人蕭偲羽證稱略以：「（任職時英文名字？）Sherry。（
    之前在被告公司工作會遇到原告嗎？場合、時間？）會，早
    上到員工準備室換衣服的時候我會遇到，還有下去交誼廳幫
    忙的時候，以及中午吃午餐的時候。中午吃午餐的時候，如
    果原告沒有先走，我們就會一起吃飯…（在108年6月29日申
    訴原告性騷擾，在108年7月3日申訴書事實寫原告問要不要
    給他抱一個、原告問你要不要跟他在一起、有沒有想你，回
    答不要之後原告會罵髒話、原告吃飯時大聊自己性經驗、原
    告會握你的手？）有這些事情，這些文字是我寫的，第一個
    是原告有問我要不要給他抱，我拒絕，他就說其他同事都有
    給他抱。第二個是剛才說的，跟男朋友分手要不要跟他在一
    起的過程，他就罵我髒話，事件發生詳細過程中，我有寫到
    ，雖然知道是開玩笑，但我覺得很不舒服，是指在一起及罵
    髒話的部分。第三個是吃飯的時候原告都一直說性經驗。我
    在補充一個，就是我有聽到他罵其他同事沒有月經。第四個
    是他會握我的手，我們下去餐廳幫忙的時候，他有的時候就
    會把手伸出來，示意我要我把我的手放上去，我當時覺得很
    害怕，我就把手放上去，他就摸我的手，然後他就問說，我
    這樣摸你的手，你的男朋友都不會生氣嗎，我就把我的手收
    回來。（原告是怎樣握您的手？）我把我的手放在他的手掌
    後，他就用其他的手指頭，撫摸我的手背，有觸碰我的手心
    ，手心的部分沒有用手指觸碰。（原告這些行為言語，你的
    反應是什麼？有什麼感受？）我覺得很不舒服。（你的不舒
    服有做後續處理？）當下因為很害怕，所以我不敢跟原告反
    應，所以我才會跟主管反應，我的主管是當時的館長王瑀以
    及經理施姵妡，他們說會處理，因為同時也很很多同事反應
    。這個申訴書是我去反應後經理施姵妡叫我寫的，所以我就
    把事實的經過寫出來，我寫的內容，當時我與經理及館長反
    應時，我就有講述這些內容…」、「（申訴提過原告在吃飯
    時，會聊自己的性經驗，做到流血等語，你所述是否屬實？
    ）原告當時是在跟別人說這些內容，我忘記他是在跟誰說的
    ，但是我是有聽到他談話的內容。」、「（聽到原告罵某個
    人沒有月經，對象？）他是跟林沛貞說的。是在餐廳吃飯時
    他講的，現場還有其他同事在，我不知道過程是什麼，就只
    有聽到原告說了這句話，後續現場沒有人做了什麼事情。」
    、「（看到原告與李巧玲擁抱，親眼看到全程的擁抱過程，
    開始到結束？）我看到的時候他們已經抱在一起了。（現場
    觀看多久？現場提到二人為什麼擁抱？）我看到那個畫面後
    我就離開了，現場我沒有聽到他們對話的內容，是事後我才
    去詢問李巧玲。」、「（聽到原告聊自己性經驗，當時很多
    人在場？）當時有很多人在場，也是中午在交誼廳吃飯的時
    候，我只記得當時幾乎都是女員工在吃飯，就聽到他在跟別
    人講他的性經驗，之前講什麼以及之後講什麼，我都沒有注
    意到，之後也沒有發生什麼事情。」等語，有言詞辯論筆錄
    在卷可稽（卷2第189-192頁）。
  ⑵證人李巧玲證稱略以：「（108年6月29日申訴原告性騷擾，1
    08年7月5日填表內容，他對你行為？）這個是我寫的，事實
    發生時詳細過程也是我填寫的。是上早班而我要去打卡處的
    時候，因為原告之前有離職過又再回來上班，我有跟他打招
    呼，他問我有沒有想他，我說有，他就面對我對我張開雙手
    ，我以為是他要跟我禮貌性的握手，結果他是要我抱他，我
    當下沒有很喜歡，但他還是持續用張開雙手的姿勢，我就意
    思一下拍了他的雙肩。（過程你也有抱他，否則如何做到拍
    他的雙肩？）我沒有抱他，我只是靠近拍他的雙肩，原告也
    沒有抱我，但他還是維持一樣雙手打開的樣子，之後我就是
    過去靠近拍他雙肩，他就結束了。我不想抱他，所以我就拍
    了他的雙肩。（卷一P199，所書寫文字過程？）我是在2019
    年7月5日寫的，因為當時我覺得很不舒服，所以我要表達我
    自己的想法，這是在性騷擾申訴書之後，寫這份文件的時候
    ，性騷擾申訴書是否交出去，我不清楚。（卷1P199的文件
    是有人要你寫的？）我自己要寫的。這份文件以及性騷擾申
    訴書我都是交給公司施姵妡經理。我是分次交的，先交哪一
    份我已經不記得了，時間差多久我不記得了。（為何會交性
    騷擾申訴書？）因為公司有在關心這件性騷擾的事情，所以
    來詢問，我在交申訴書之前，我有曾經向館長及施經理反應
    這件事情，我反應完之後，他們有說會對原告的事情開會做
    處理，他們事後才通知我說要寫申訴書，所以我才會寫申訴
    書。（P199，書寫文字過程？）因為原告講話很大聲會很兇
    ，所以當時覺得如果不回應他的擁抱，不知道會被他用什麼
    難聽的話跟字眼攻擊，或是發生不舒服的肢體接觸。（原告
    行為，的反應感受？）當時我覺得很不舒服，心理覺得很害
    怕，只想離開，然後就去跟館長及經理反應這件事情。我的
    部分是發生在打卡處，擁抱的這件事情我有向館長及施經理
    講這件事情。」、「（看到原告摸蕭偲羽的手？）那天上班
    是在員工休息打卡處裝水，我有聽到廚房那裡原告在跟蕭偲
    羽在說看手相，裝完水我要去上班時，經過廚房看到原告在
    搓蕭偲羽的手。就是原告握著蕭偲羽的手的指頭部分，用另
    一手搓蕭偲羽手的手掌心。當時我是有聽到原告說要幫蕭偲
    羽看手相，另外就是看到用手搓手掌心的過程，除此沒有了
    。…（親眼看到原告主動拉蕭偲羽手？）我看到的時候，就
    已經是他們已經拉住手了，過程沒有看到。（在現場觀看多
    久？）我沒有看很久，因為裝完水就要上去上班了，當時是
    有先聽到要看手相，要去上班時只有看到一個畫面就是拉住
    手。如我剛才所說。」、「（你是在這一次受到後即向被告
    申訴？）是，發生後我就去跟館長及經理反應，過一段時間
    ，經理就要我填寫申訴書。過一段時間這個區間是多久，我
    不記得了。（卷1P199，當時原告有任何言語攻擊威脅？或
    其他肢體碰觸？）當時在現實上原告沒有對我做出言語的威
    脅，但肢體接觸有，他會搭我的肩膀。（原告如何搭你的肩
    膀？）原告會用右手搭住我的肩膀，我們是面對同一個方向
    ，不是互相面對面，這段過程是不一樣的事情。這也是在上
    班的時候，但時間我不記得了，地點也是在員工打卡處，當
    時是原告見面時跟我打招呼，就會搭我的肩膀。」等語，有
    上揭言詞辯論筆錄在卷可憑（卷2第193-198頁）。
  ⑶證人嚴巧芮證稱略以：「（英文名字？）叫我Albee。（在10
    8年6月29日申訴性騷擾，在108年7月2日面談紀錄報告，申
    訴原告在員工用餐時，大聲發表自己在床上的經驗、說女生
    不要吃這麼多蛤蜊，男友會很幸福？）這是我寫的，當時是
    中午用餐的時候，當天剛好員工餐有蛤蜊，他看到我很興奮
    的過去夾，他說女生吃這麼多蛤蜊，晚上男友會很幸福，這
    些話他是對我說的，當下我很尷尬，我沒有說什麼，只有笑
    笑的帶過。第一個他發表自己的床上經驗，他常常在很多女
    性一起用餐的時候發表他在床上的經驗，比如一個晚上他做
    了多少次，他都會一直跟大家說，這也是在員工用餐的時候
    說的，當時我有在。（原告行為，你的反應感受？）我當下
    是覺得內心有點不舒服，但因為他都說他在其他的飯店有過
    黑道背景，如果意見不合，他都會請朋友處理或是打人，所
    以我都不敢跟他說內心的話，我也不敢直接當場的反駁他。
    我之後有跟館長王瑀說這些事情，沒有跟其他人說過了。（
    是主動申訴原告對你性騷擾？第一次性騷擾後即申訴？）這
    是我寫的，有主動跟館長說，他有反應給經理，經理就約談
    我，經理叫我寫申訴書，我才會寫P189、P385的文件及申訴
    書。寫申訴書是約談的當下寫的，過程是我先告訴主管發生
    事情的經過，主管要我寫文件，我就開始寫了，過程中沒有
    人告訴我要怎麼寫，我寫完之後就交給經理，這個過程都是
    我跟經理施姵妡在場。」等語，有上揭言詞辯論筆錄可憑（
    卷2第199-201頁）。
  ⑷證人林沛貞證述略以：「（稱呼？）叫我米姐。（108年6月2
    9日申訴原告性騷擾，在108年6月30日面談紀錄，原告說你
    在床上很被動？）我記得那天是週六，當時我是跟許孟郁一
    起當班，因為已經接近餐點結束的時候，許孟郁進去廚房補
    湯，我去外面收盤子，師傅看到後就說許孟郁很主動，不像
    有的人都很被動，不知道他在床上是不是也很被動，當時許
    孟郁沒有回話，當下我聽的時候就很難過，可是那時我還在
    忙，我沒有說什麼，我就直接離開現場。（其他時間地點？
    ）曾經有過我在廚房洗碗的時候，他會靠過來我這邊，告訴
    我他跟他老婆的性生活，當下我不想聽，但是他不讓我離開
    。還有如果他講話對我不禮貌，我生氣不理他，他會跟我說
    對不起，我會說原諒他，他就說如果我原諒他就要我抱他，
    我不抱他，他就說如果我不抱他，就是不原諒他。（原告罵
    你沒有月經？）當時是在廚房，時間大約是在108年，原告
    問我年紀，我不想告訴他，他就問我說你還會有月經嗎。（
    其他性方面的騷擾事情？）大大小小都有，但因為我沒有辦
    法再撐下去了，我才會跟館長說這件事情。（對你擁抱拉手
    ？）會，地點在廚房，我有被他擁抱，在場只有我跟他，他
    會過來說抱抱，然後就抱我，或是把我的雙手拉起來搖晃，
    時間是大約108年時，後來我沒有去跟館長及經理說，也沒
    有做其他的反應。這樣的情形很多次，也沒有跟館長經理說
    ，也沒有做其他反應。」、「（被證2卷P145，提出過程？
    ）108年6月29日他當天午餐結束之後，我的情緒潰提，我就
    跟嚴巧芮在員工廁所說了這件事，當下嚴巧芮就安慰我叫我
    不要哭，不要理他，正在講這件事情的時候，館長剛好經過
    ，所以我就把這件事情的經過再次跟館長述說，我就詢問館
    長，我可否對他提出性騷擾嗎，館長就回我當然可以，然後
    館長要我先回家平復心情，他們會去跟上級報告這件事情。
    」、「（被證2第9頁訪談紀錄表具體事項1『16/29 早餐10點
    後Brain至廚房補湯，Tank便對他說：我最喜歡你了…不像有
    人用完只會丟在哪裡、被動!!不知道他在床上是不是也這麼
    被動!!!當時我人就在廚房外…。』這段對話，是原告對你說
    的嗎？）這段紀錄的內容中Brain 就是許孟郁，這段內容是
    原告跟許孟郁的對話。（原告與Brain 的對話內容有提到你
    ？）他們沒有提到我，他的對話用詞是用他。（現場有其他
    人？）還有一個師傅叫應嘉仁。…（申訴表所載內容沒有提
    到你，你為何會難過？）因為當時當班的人員就是我跟許孟
    郁，他說的其他人就是指我，另外雖然有廚師應嘉仁在場，
    但是這個不是應嘉仁的工作，所以就是在講我。」、「（曾
    主動擁抱原告？）沒有。（剛說如果原告讓你生氣，要你去
    抱抱他？）他手張開走過來，但我沒有抱他，他有抱我。」
    等語，有上揭言詞辯論筆錄可憑（卷2第202-206頁）。
  ⑸因此，證人蕭偲羽、李巧玲、嚴巧芮、林沛貞所證述之事實
    以觀，被告主張原告有性騷擾行為，即非無據，應可確定。
　⑹再者，就證人即當時擔任早餐廚師之應嘉仁證述之部分：①經
    查，證人係以其親身見聞之事項作為證述之內容，若為證人
    個人臆測、推論、歸納、整理之結論，或是聽聞、傳聞之內
    容，均非屬親身見聞之事項，並非屬於證人證述之證明事項
    ，不得為證述之內容，應可確定，因此，證人應嘉仁於到庭
    作證時，關於其個人臆測判斷推論之證述內容，均不得作為
    證人證述之內容，即無從作為本件審理判斷之基礎，應可確
    定；②因此，證人應嘉仁雖證稱：「（你是否曾經在上班時
    間聽過原告講粗言粗語或三字經、五字經？）在廚房我們兩
    個人的時候會說。」、「（原告粗言粗語是在說話的句子當
    中夾雜，還是會針對特定的人故意說出特定的粗言粗語、三
    字經、五字經？）就語助詞。」等語之部分，雖其證稱係「
    語助詞」等語，惟此乃屬證人個人之臆測判斷，並無從做為
    證據使用，況且，該等言詞是否成為性騷擾之言詞，乃係由
    遭受性騷擾之人於當時其情境下可觀判斷是否足以達性騷擾
    之程度以為判斷，並無從以證人應嘉仁之標準作為決定，甚
    至，證人應嘉仁亦為相同之言詞，其是否亦符合性騷擾之情
    形，亦相同以上揭標準以為判斷，而非因為二人將性騷擾行
    為合理化之判斷，即可以為非屬性騷擾行為之認定，亦可確
    定；③再者，證人應嘉仁證稱略以：「（被證2第9頁，你是
    否曾聽過原告跟Brain說過訪談紀錄表1上的內容？）我記得
    原告當時只有跟Brain（即許孟郁）說洗鍋子的事情，即具
    體事項第一段第2行，但是第3行開始的內容，我沒有聽到。
    當時我們三個人是在廚房，我在廚房的哪裡已經不記得了，
    我們的廚房沒有很大，3個人是在一個小範圍，許孟郁在洗
    碗機那裡，我忘記我在哪裡，這個對話我沒有參與，我只是
    聽而已。（上述對話時，現場只有你跟原告還有許孟郁時，
    有無其他人在現場，是否有林沛貞？）沒有，只有我們三個
    人。」等語，然而，此部分業據證人林沛貞證稱略以：「（
    被證2第9頁卷P155，在108年6月29日申訴性騷擾，在108年6
    月30日面談紀錄提及原告說你在床上很被動？）我記得那天
    是週六，當時我是跟許孟郁一起當班，因為已經接近餐點結
    束的時候，許孟郁進去廚房補湯，我去外面收盤子，師傅看
    到後就說許孟郁很主動，不像有的人都很被動，不知道他在
    床上是不是也很被動，當時許孟郁沒有回話，當下我聽的時
    候就很難過，可是那時我還在忙，我沒有說什麼，我就直接
    離開現場。」等語（卷2第203頁），應可確定；⑤且證人林
    沛貞於面談紀錄表陳述略以：「①6/29早餐10點後，Brain至
    廚房補湯，Tank便對他說，我最喜歡妳了，只有你會主動洗
    起來（指洗湯鍋），不像有人用完只會丟在那哩，被動！不
    知道他在床上是不是也這麼被動，當時我人就在廚房外，當
    下氣得快哭出來…很被侮辱！超生氣！」等語，有該紀錄表
    在卷可按（卷1第155頁），而此部分記錄經提示證人許孟郁
    後，亦據證人許孟郁證稱略以：「（被證2第9頁，卷P155，
    請問證人，你是否曾聽過原告跟你即Brain說過訪談紀錄表1
    上的內容？）有，但沒有指名。」等語綦詳，均足以認定確
    有此項談話內容；⑥況且，證人林沛貞、許孟郁乃係參與對
    話之人，證人應嘉仁僅係「這個對話我沒有參與，我只是聽
    而已」而非對話之人，即無從認為其所證述之內容，相較對
    話人更為詳實，是應以證人林沛貞、許孟郁所證述之內容，
    與事實相符，以為認定，而證人應嘉仁前述證述內容，顯與
    事實不符，並不足採，應可認定；⑦而證人應嘉仁證稱略以
    ：「（原告和你工作的廚房，是否有客人曾經抱怨廚房太吵
    ？）我是有聽外場說過，但我不確定，但也不是很常發生，
    約一兩次而已。（所謂得一兩次，是多常的時間內發生的？
    ）幾個月吧，也不一定是只有他，有時候是我，我也有被講
    過，因為我笑得很大聲。」等語，則足為曾經因為在廚房因
    量大而遭受客人投訴之認定；⑧另外，證人應嘉仁證稱略以
    ：「（你是否曾經看過林沛貞與原告擁抱？是什麼樣的場景
    ？）有，但是我不太記得經過的情形，好像當時在聊天，然
    後兩個人就稍微抱一下。」等語，其證述之內容雖得以確認
    有擁抱之事實，惟是否曾經出於自由意願之擁抱，無從為作
    為日後發生擁抱亦均出自於自由意識所為，而仍須就各該行
    為各別認定，否則豈非曾經擁抱一次即變成負有終身要遭擁
    抱之義務，顯屬無稽，是此部分並無從作為是否有騷擾判斷
    之基礎，應可確定；⑨況且，證人應嘉仁與原告之排班狀況
    ，亦據證人應嘉仁證稱略以：「（如何排班？）我們有三個
    人，正常是兩個人，就是我們三個人輪流，但是另一個師傅
    的班比較少，因為他是算是支援的。（被證7第4頁第22行，
    說「我們是3個人輪班，15天不碰到面是有可能的…」？）我
    們排班是領班在排的，所以還是有可能是一個人上班的狀況
    。」等語，是被告公司答辯主張證人並非與原告均同時在廚
    房，並無從為原告並未為特定行為之證明，即非無由；⑩尤
    其，就證人應嘉仁證述內容之記憶程度之部分，證人應嘉仁
    證稱：「（被證7第2頁倒數第10行，你在108年10月5日之證
    人訪談時說你有看到原告握女生手，但你在倒數第3行最後1
    行表示：「是sherry吧?還是sebrina?我有點忘了」、「Seb
    rina有啦，sherry好像也有」你確定是看到sebrina（非本
    件申訴人）和sherry（申訴人蕭偲羽）嗎？是看到兩個人還
    是不確定是哪一個人？）是一個人的，但是哪一位我已經忘
    記了。」、「（訪談時你說你有聽到原告和另一個女員工的
    對話：「我知道他有經過人家同意跟人家握手啦」、「因為
    我當時在阿我當然就知道」但你又說有點忘記，請你描述當
    時聽到什麼？）我有在現場，現場有三個人，我跟原告另一
    位就是我忘記是誰的同事，原告跟另一個女同事在講事情，
    在講事業線、感情線的東西，原告有提到生命線比較長還是
    感情線比較長這些話，然後原告就說我看一下，然後女生就
    伸手給他看，大概經過就是這樣。」、「（剛才所述與提示
    被證7內容不同？）余副總問我的時候我很緊張，我也不知
    道他問這些要幹麻，我以為他的握手就是有碰到手。」、「
    （被證7第3頁第6行以下，當時提到「我記得像是看手怎麼
    樣的？就幫他看一下而已阿」、「我真的有點忘記了。可是
    我記得他們是有同意的。你不經過他們同意你怎麼樣去拉」
    證人是記得還是推論？）這件事情我記得，就是女方伸手給
    原告，原告抓著去看手相，兩個人在討論手相。這個是我後
    來才記起來的，當時他們約談的時候很臨時，問了很多問題
    ，很多事我當下沒有辦法反應。」等語，是被告公司主張證
    人應嘉仁證述之事實經過並非明確等語，亦非無據；綜上，
    尚無從以證人應嘉仁前揭證述之內容，援引為原告主張有利
    之認定，應可確定。
　⑺因此，證人蕭偲羽、李巧玲、嚴巧芮、林沛貞除自身曾遭受
    原告以夾帶歧視及侮辱女性之言語之行為騷擾外，上揭證人
    相互間並曾親自見聞原告對其餘證人有為騷擾行為，而原告
    雖以「證人誤解原告原意」、「道聽塗說之個人主觀想像」
    、「無任何其他客觀事證」、「過度解讀」、「與原告之間
    有嫌隙」、「僅係一般之玩笑或聊天行徑、撩妹行止」等為
    由，主張並無性意圖或其他騷擾之行為等語以為抗辯，但是
    ，姑且不論原告行為顯然所為性騷擾之行為，甚屬明確，且
    文意上根本並非如原告上揭所稱之事項，根本不足採據；而
    依照性騷擾防治法第25條所規定之『性騷擾』，係指帶有性暗
    示之動作，具有調戲之含意，讓人有不舒服之感覺，行為人
    具有性暗示而調戲被害人之意，以滿足調戲對方之目的，屬
    性騷擾之犯意，且行為是否構成性騷擾，係以被害人是否心
    生恐懼、被冒犯及察覺他人存有敵意等感受為判斷標準，故
    著重於被害人個人之主觀感受及所受影響，而非行為人有無
    侵犯被害人之意圖，有最高法院96年度台上字第6736號刑事
    判決意旨參照。是以，依照性騷擾防治法、性別工作平等法
    之規定以及上揭最高法院實務見解，性騷擾為受害人之主觀
    感受，係以被害人主觀感受及所受影響為判斷，是否使被害
    人感到被侵犯、不尊重、嫌惡或恐懼等不舒服感受，而構成
    性騷擾行為。而依證人蕭偲羽、李巧玲、嚴巧芮、林沛貞之
    證述，原告之行為業已造成證人等內心感受到被侵犯、不遵
    重、嫌惡或恐懼，而有「不舒服」、「害怕」、「只想離開
    」、「沒辦法再撐下去」、「情緒潰堤」等主觀感受「敵意
    性」、「脅迫性」或「冒犯性」等侵犯、干擾人格尊嚴、人
    身自由之感受。是故，被告公司依據性騷擾防治法組成之調
    查委員會調查後認定原告確實涉有對證人即申訴人等四人有
    「說性經驗」、「罵其他同事沒有月經」、「摸女同事手」
    、「要求女同事擁抱」、「以性事暗喻調侃女同事」等客觀
    上性騷擾行為，即非無據。
　㈣再者，就原告對於公眾即在場職場人員以辱罵三字經、談論
    與性相關議題而為性騷擾行為之部分：
　①證人蕭偲羽證稱略以：「（你在工作時，是不是聽到原告公
    開罵髒話？罵的內容是什麼？）有，我有通過他罵三字經、
    五字經，他是罵幹你娘、幹你娘機掰…（這是否是對你罵的
    ？）之前有對我罵過，時間我記不清楚，地點是在交誼廳的
    廚房，他問我跟男友分手的話，要不要跟他在一起，我回他
    不要，他就用髒話罵我。」等語，有言詞辯論筆錄可憑（卷
    2第189頁）。
　②證人李巧玲證稱略以：「（你在工作時，是不是聽到原告公
    開罵髒話？罵的內容是什麼？）有聽到他罵髒話，內容大約
    三字經、五字經居多以及女性生殖器官，內容是幹你娘、幹
    你娘機掰、機掰。」等語，有言詞辯論筆錄可憑（卷2第194
    頁）。
　③證人嚴巧芮證稱「（你在工作時，是不是聽到原告公開罵髒
    話？罵的內容是什麼？）罵三字經及一些辱罵女性的字眼，
    如幹你娘、機掰。」、「（原告是否曾經恐嚇你？如是，請
    描述原告如何恐嚇？）有，因為我們都要幫師傅傳真中午他
    們叫菜的菜單，這都是由櫃台人員把訂貨的資料傳送出去，
    有一次我傳真失敗沒有把菜單傳真出去，隔天他就問是誰沒
    有把菜單傳真出去，他就不停的在廚房罵髒話，他就說如果
    下次沒有傳出去，那就都不要吃飯了。（原告會在上班時間
    罵三字經，是如何罵的？）有時候他在談話的過程中會夾雜
    。…（剛才有說你菜單沒有傳出去然後罵髒話，是對誰罵？
    ）我們沒有面對面，但他好像知道我在旁邊換衣服，所以故
    意罵給我聽的。」等語，有言詞辯論筆錄可憑（卷2第201頁
    ）
　④證人林沛貞證稱「（你在工作時，是不是聽到原告公開罵髒
    話？罵的內容是什麼？）有聽到，內容是三字經跟對女性的
    歧視用語，內容是幹你娘、機掰、操你媽、去給人家幹，這
    樣子。」、「（原告上開粗言粗語是在說話的句子當中夾雜
    ，還是會針對特定的人故意說出特定的粗言粗語、三字經、
    五字經？這些上開粗言粗語是否是對著你講的？）他有對著
    我講，在公開場合講，也有在講話的內容中夾雜。（對著你
    講，過程如何？）當時不是在罵我，是在講其他人的事情時
    ，對話的內容中有講這些話。（你擔任外場期間，是否曾經
    接到過客人投訴原告講粗言粗語？）客人有跟我說你們廚房
    講話的聲音太大聲了，但並未就談話的內容說什麼。」等語
    ，有言詞辯論筆錄可憑（卷2第201--206頁）。
　⑤而原告雖主張該等言論並非針對特定人為之，僅係作為發語
    詞用以宣洩情緒，已如同口頭禪般而不自覺，主觀上並無意
    欲「損害他人人格尊嚴」、「使人心生畏怖」、「感受敵意
    或冒犯」，客觀上亦非性騷擾行為等語以為抗辯，但是工作
    場合之職場環境與一般個人生活上之家居場所不同，亦非得
    以作為發洩情緒之場所，況且友善職場之環境，除雇主外，
    尚須勞工一同共同遵守相關工作規則、尊重他人人權以及維
    護工作職場之人身安全等，始得共同創造優良的友善職場環
    境，因此勞工若在職場有為歧視或侮辱他人之行為，即屬違
    反工作規則情節重大，該當勞動基準法第12條第1項第2款所
    稱「重大侮辱」，雇主得不經預告終止勞僱契約，況且依上
    揭證人之證述，原告除涉有不尊重他人意願之肢體性騷擾行
    為外，原告確實在職場工作場合經常在對話中有「罵三字經
    、五字經、七字經」、「涉及女性生殖器官之字眼」等不友
    善之性歧視、性攻擊言論情形，自無從以「主觀上沒有針對
    任何人」脫免責任。是故被告公司主張：依調查結果認定原
    告確實有口出不雅文字、言語侮辱女性、影響他人工作或影
    響被告公司客人用餐等對其他共同工作之勞工有重大侮辱之
    不適任情形，因此依調查結果而決議不與原告另訂正式勞動
    契約，即非不當。
  ㈤原告又主張因調查委員會之調查有諸多缺失，更未予原告充
    分陳述之機會，使原告陷於敵意性環境，且本件性騷擾糾紛
    於被告公司約談原告前，早已於公司內部流傳，被告公司違
    反性別工作平等法第13條第2項、民法第483條僱主之保護義
    務，並構成民法第184條第2項之侵權行為，原告因本件性騷
    擾申訴未受被告公司積極、公平之處理，致原告身心蒙受巨
    大壓力，受有精神上之痛苦，原告並因此有情緒不穩定、低
    落情形，因此請求依民法第184條第1項前段、第195條第1項
    規定請求被告公司給付150,000元精神慰撫金及刊登道歉啟
    事以回復其名譽等語，但是，①本件經證人蕭偲羽、李巧玲
    、嚴巧芮、林沛貞證述，原告確有對證人等人為性騷擾之肢
    體行為，以及②原告並有口出不雅文字、言語侮辱女性、影
    響他人工作或影響被告公司客人用餐等對其他共同工作之勞
    工有重大侮辱之不適任情形，③被告公司對於原告星掃擾行
    為之處置，並無任何不當之處，亦無從責令遭受性騷擾之被
    害人，再次任由原告指摘之理，被告公司保護遭受性騷擾之
    被害人，顯無不當之情，④而本件原告所主張受有精神上痛
    苦之損害結果，並有情緒不穩定、低落情形，究與本件性騷
    擾事件有何等相當因果關係，並未據原告提出證據以為證明
    ，根本無從為係因性騷擾事件所導致，⑤況且，縱使認為原
    告所主張受有精神上痛苦之損害結果與性騷擾事件，二者間
    有關聯性，但是，本件係因原告對於證人實施性騷擾及侮辱
    行為，豈有讓遭受性騷擾之被害人及公司，為原告之性騷擾
    行為而賠償精神損害之理，⑥況被告公司經蕭偲羽、李巧玲
    、嚴巧芮、林沛貞提出性騷擾事件之申訴後，業已組成調查
    委員會調查本件有關性騷擾之事實，且被告公司於調查程序
    中業已給予原告充分陳述意見及答辯機會，並以「不公開方
    式」進行，調查委員性別比例亦未失當，所為申訴調查決議
    書並已附理由交付原告，因此自無違反性別工作平等法第13
    條第2項、民法第483條僱主之保護義務，原告此部分主張自
    非可採。⑦且性騷擾防治法之立法目的是為了補足性別工作
    平等法及性別平等教育法之不足，全面防治性騷擾，保護各
    場所的被害人。倘若性騷擾行為之加害人因調查程序導致身
    心蒙受巨大壓力，而因此允許加害人得以向主導調查程序之
    公司請求賠償，無異形同使被害人及僱主反而必須對提出性
    騷擾申訴及進行調查之行為負責，當非性騷擾防治法之規範
    目的。是故，原告主張依民法第184條第1項前段、第195條
    第1項規定請求被告公司給付150,000元精神慰撫金及刊登道
    歉啟事以回復其名譽，均屬無據，不能准許。
四、綜上所述，原告主張：①確認兩造間僱傭關係存在、②請求被
    告公司應自108年10月1日起至原告復職之日止，按月於每月
    7日給付原告30,000元，並就各筆分期給付款項，自應給付
    月之次月7日起至清償日止，按週年利率5%計算之利息、③請
    求被告公司賠償150,000元精神慰撫金及④刊登道歉啟事以回
    復其名譽，均無理由，應予以駁回。又原告之訴既經駁回，
    其假執行聲請亦乏所據，爰併予駁回之。
五、本件事證已臻明確，兩造其餘攻擊防禦方法及證據，經本院
    斟酌後，認為均不足以影響本判決之結果，爰不一一論述，
    附此敘明。
六、據上論結，原告之訴為無理由，爰依民事訴訟法第78條，判
    決如主文。
中　　華　　民　　國　　111 　年　　3 　　月　　9 　　日
                  民事第一庭    法　官　蘇嘉豐
以上正本係照原本作成。
如對本判決上訴，須於判決送達後20日內向本院提出上訴狀。如
委任律師提起上訴者，應一併繳納上訴審裁判費。
中　　華　　民　　國　　111 　年　　3 　　月　　9 　　日
                    　　　　　　書記官　陳靜